臺灣高等法院臺中分院刑事判決　　　　95年度上訴字第2977號
上　訴　人　臺灣彰化地方法院檢察署檢察官
被　　　告　甲○○
　　　　　　　　　　現於臺灣彰化監獄彰化分監
上列上訴人因毒品危害防制條例案件，不服臺灣彰化地方法院95
年度訴字第1586號中華民國95年10月26日第一審判決（起訴案號
：臺灣彰化地方法院檢察署95年度毒偵字第3148、3424號），提
起上訴，並移送併辦（併辦案號：臺灣彰化地方法院檢察署95年
度毒偵字第4486、4613、4651、4665、4666號、96年度毒偵字第
901號），提本院判決如下：
    主 文
原判決撤銷。
甲○○連續施用第壹級毒品，累犯，處有期徒刑捌月。又施用第
壹級毒品，累犯，處有期徒刑壹年貳月。扣案之注射針筒壹支，
沒收；海洛因壹包除包裝袋外（淨重0．04公克、空包裝重0．29
公克），沒收銷燬之，包裝袋壹個沒收。應執行有期徒刑壹年捌
月。扣案之注射針筒壹支，沒收；海洛因壹包（淨重0．04公克
、空包裝重0．29公克）除包裝袋外，沒收銷燬之；包裝袋壹個
沒收。
    事  實
一、甲○○前因竊盜罪，經法院判處有期徒刑7月，緩刑3年確定
    。嗣經撤銷緩刑，於民國94年7月31日執行完畢。又因施用
    毒品案件，經送觀察勒戒後，認無繼續施用毒品傾向，於92
    年12月29日釋放，並由檢察官為不起訴處分確定。詎不知悔
    改，復基於施用第一級毒品海洛因之概括犯意，自95年6月
    28日起至同年6月30日止，在彰化縣鹿港鎮○○路○段403號
    住處等地，以注射方式施海洛因，約一天施用一次。又自95
    年7月1日起至96年1月1日止，在彰化縣鹿港鎮○○路○段
    403號住處、彰化縣伸港鄉○○路適等處，以注射方式施用
    多次，約每日施用一次。先於95年7月4日6時30分許，經
    警持搜索票，在其鹿港鎮○○路○段403號住處查獲，採尿
    送鑑呈嗎啡陽性反應。又於95年8月3日17時20分許，在伸
    港鄉○○路旁為警查獲，扣得注射注筒一支，採尿送鑑呈嗎
    啡陽性反應。又於95年8月6日經警持搜察票至其上開住處
    ，採尿送鑑呈嗎啡陽性反應。又於95年8月24日、9月23日
    自動至派出所要求採尿送驗，呈嗎啡陽性反應。又於95年
    10月5日16時許、同年月9日15時許、同年月18日15時許，為
    警查獲，採尿送鑑呈嗎啡陽性反應。又於95年10月20日11
    時15分許，在彰化縣鹿港鎮頭崙巷8號，為警查獲，扣得海
    洛因一包（淨重0．04公克、空包裝重0．29公克），採尿送
    鑑呈嗎啡陽性反應。又於96年1月1日18時45分許，在彰化
    縣鹿港鎮頭崙巷16號，為警查獲，採尿送鑑呈嗎啡陽性反應
    。
二、案經彰化縣警察局鹿港分局、和美分局、彰化分局移送台灣
    彰化地方法院檢察署檢察官偵查起訴及移送併案審理。
    理由
一、被告甲○○對於上開自95年6月28日起至96年1月1日間，以
    注射方式，每日施用海洛因一次之事實，白白不諱；被告經
    採尿送鑑均呈嗎啡陽性反應，有濫用藥物尿液檢驗報告10紙
    可憑；並有注射針筒1支扣案可稽。另查獲之白色粉末經鑑
    定結果，淨重0．04公克、空包裝重0．29公克，有法務部調
    查局鑑定書可憑。被告上開施用海洛因犯行事證明確，可以
    認定。被告曾因施用毒品案件，經送觀察勒戒後，認無繼續
    施用毒品傾向，於92年12月29日釋放，並由檢察官為不起訴
    處分確定。有台灣高等法院被告前案紀錄表可憑。被告於五
    年以內，再犯施用毒品罪，應依法論處罪刑。
二、(一)、查被告行為後，94年1月7日修正公布之刑法，自95年7
    月1日施行，修正後之刑法刪除第56條關於連續犯之規定。
    本件被告所犯上開自95年6月28日至同年月30日之四次施用
    海洛因犯行，具有連續犯之關係，依修正前即行為時之規定
    ，應以一罪論。依修正後之刑法既已刪除連續犯之規定，則
    所犯上述各罪應依數罪併罰之規定分論併罰。比較新舊法之
    規定，修正後之規定並非較有利於被告，依刑法第2條第1項
    之規定，應適用行為時之法律，即適用修正前刑法第56條連
    續犯之規定。(二)、又被告甲○○前因竊盜罪，經法院判處有
    期徒刑7月，緩刑三年確定。嗣經撤銷緩刑，於民國94年7月
    31日執行完畢，此有被告前科紀錄表可按，茲於五年以內之
    95年6月28日至同年月30日間，故意再犯本件有期徒刑以上
    之罪，不論依修正前之刑法第47條，或修正後之刑法第47條
    第1項之規定，均構成累犯，對被告而言並無有利或不利之
    情形，自不生新舊法比較之問題，應逕依修正後之刑法第47
    條第1項前段，論以累犯，並加重其刑。自95年7月1日以後
    之犯行，則應依新修正之刑法第47條第1項規定，論以累犯
    。(三)、、刑法第51條業於民國94年1月7日修正公布，並於95
    年7月1日施行，修正前刑法第51條規定：「數罪併罰，分別
    宣告其罪之刑，依左列各款定其應執行者：」其中第5款規
    定：「宣告多數有期徒刑者，於各刑中之最長期以上，各刑
    合併之刑期以下，定其刑。但不得逾二十年。」修正後刑法
    第51條第5款規定：「宣告多數有期徒刑者，於各刑中之最
    長期以上，各刑合併之刑期以下，定其刑期。但不得逾三十
    年。」比較結果，修正後刑法並非有利於行為人，依刑法第
    2條第1項前段之規定，仍應依修正前刑法，定其應執行刑。
三、被告於95年6月28日至同年月30日間之四次施用海洛因之犯
    行，時間緊接，構成要件同一，顯係基於概括犯意為之，應
    依修正前刑法第56條規定，論以連續犯，並加重其刑。又按
    施用毒品行為，本質上具有反覆、延續實行之特徵，立法時
    既予特別歸類，定為犯罪構成要件之行為要素，則行為人基
    於概括犯意，在密切接近一定時、地持續實行之複次行為，
    倘依社會通，於客觀上認為符合一個反覆、延性之行為觀念
    者，於刑法評價上，即應僅成立一罪。施用毒品犯行，係以
    經觀查勒戒後，五年以內再施用毒品，為其依刑事處罰之要
    件，顯係以行為人有反覆實施之傾向為其犯罪構成要件。因
    行為人在密切接近之時間內，持續反覆施用毒品，應僅論以
    一罪。被告自95年7月1日起至96年1月1日，在彰化縣鹿港鎮
    ○○路○段403號住處等地，約一日施用海洛因一次，顯有
    成癮反覆施用之情形，應論以一罪。檢察官僅就95年7月1日
    起至同年月4日止之施用海洛因犯行起訴，其他未經起訴之
    犯行，因與起訴之上開犯行，係實質上一罪之關係，亦為起
    訴效力所及，本院亦應依法審究。被告甲○○前因竊盜罪，
    經法院判處有期徒刑7月，緩刑三年確定。嗣經撤銷緩刑，
    於民國94年7月31日執行完畢，此有被告前案紀錄表乙紙附
    卷可稽，茲於五年以內再故意犯本件有期徒刑以上之罪，且
    其施用海洛因之行為自95年6月28日起至同年月30日之連續
    施用海洛因犯行，應適用新法之規定，論以累犯，並遞加重
    其刑。95年7月1日起至96年1月1日之施用海洛因犯行，在新
    刑法施行以後，應依新刑法第47條第1項之規定，論以累犯
    ，並加重其刑。
三、原審判決對被告論處罪刑，固非無見。惟(1)、原審判決引用
    檢察官之起訴書之犯罪事實，但檢檢察官起訴書係認被告自
    95 年6月28日起至同年7月31日止，多次施用海洛因，係包
    括一罪。原審判決依二次罪刑處斷，未說明其理由。(2)、被
    告於95年6月28日至同年月30日間，連續施用海洛因四次，
    原審未予認定。(3)、又被告自95年7月1日以後至96年1月1日
    之多次施用海洛因犯行，只構成單純一罪，原審論以二罪，
    認事用法，均有不當。(4)、又原審判決就被告於95年7月1日
    以後之施用海洛因犯行，亦依修正前刑法第47條規定，論以
    累犯，明顯未洽。(5)、另就移送併辦部分，未及審究，亦有
    未洽。檢察官上訴意旨略以原審判決就未經起訴之其他被告
    施用海洛因犯行，未及斟酌審究，難認允當。另原審判決就
    被告於95年8月3日被告之施用毒品行為應論以集合犯，且行
    為終了時為新刑法施行後，原審判決就累犯部分，適用修正
    前規定，亦有未洽。檢察官之上訴為有理由，應由本院將原
    審判決撤銷。爰審酌被告犯罪之動機、方法、手段、所生危
    害，暨犯後到庭坦承犯行、態度良好等一切情狀，量處如主
    文所示之刑。扣案之注射針筒1支及海洛因包裝袋，係被告
    所有供犯罪所用之物，應依刑法第38條第1項第2款宣告沒收
    。海洛因一包（淨重0．04公克）沒收銷燬之。
四、據上論斷，應依刑事訴訟法第369條第1項前段、第364條、
    第299條第1項前段，毒品危害防制條例第10條第1項、第18
    條第1項前段、刑法第11條前段、第47條第1項、第38條第1
    項第2款、第2條第1項前段，修正前刑法第56條、第51條第5
    款，判決如主文。
本案經檢察官乙○○到庭執行職務。
中　　華　　民　　國　　96　　年　　4　　月　　18 　　日
            刑事第九庭    審判長法　官　陳　筱　珮
                                法　官  康  應  龍
                                法　官  趙  春  碧
上列正本證明與原本無異。
如不服本判決應於收受送達後十日內向本院提出上訴書狀，其未
述上訴之理由者並得於提起上訴後十日內向本院補提理由書 (
均須按他造當事人之人數附繕本)。
                                書記官  胡  美  娟
中　　華　　民　　國　　96　　年　　4 　　月　　20　　日
